臺灣高等法院交通事件裁定
抗　告　人
即　異議人
即受處分人　乙○○
抗告人兼上
一人代理人　甲○○
上列抗告人因乙○○違反道路交通管理處罰條例案件，不服臺灣
臺北地方法院95年交聲字第1158號，中華民國96年1月11日裁定
（原處分案號：臺北市交通事件裁決所，北市裁二字第裁22-A3M
321120號），提起抗告，本院裁定如下：
    主  文
抗告駁回。
    理  由
一、按汽車駕駛人停車時，有停車時間、位置、方式、車種不依
    規定之情形者，處新臺幣（下同）600元以上1,200元以下罰
    鍰，道路交通管理處罰條例第56條第1項第9款訂有明文。次
    按道路交通管理處罰條例第7條之2第1項第7款規定，以科學
    儀器取得違規證據資料（如照相機或測速器）者，得逕行舉
    發。復參以「違反道路交通管理事件統一裁罰基準表」規定
    ，停車時間、位置、方式、車種不依規定，經舉發而在應到
    案期限內繳納者，處600元罰鍰。再按違規停車而駕駛人不
    在場之情形，當場不能掣單舉發者，得對汽車所有人逕行舉
    發處罰；逕行舉發違反道路交通管理事件，經汽車所有人依
    通知單之應到案日期前到案，並告知違規駕駛人姓名、身分
    證統一編號及住址者，處罰機關應即另行通知違規駕駛人到
    案依法處理；逾應到案日期或雖於期限內申訴，惟未告知實
    際駕駛人，處罰機關應依道路交通管理處罰條例第85條第1
    項規定處罰該汽車所有人，道路交通管理處罰條例第7條之2
    第2項第4款定有明文。
二、本件原處分機關臺北市交通事件裁決所以受處分人乙○○所
    有車號3153-FG號自用小客車於民國（下同）95年7月25日上
    午8時32分許，在臺北市○○路102號旁，因停車車種不依規
    定，被臺北市政府警察局交通警察大隊員警陳祥鴻以拍照方
    式採證，並以受處分人所有之汽車違反道路交通管理處罰條
    例第56條第1項第9款規定之行為掣單舉發，嗣受處分人於舉
    發單所載應到案日期前申訴（惟未陳明實際駕駛人），經原
    舉發機關調查結果，仍認受處分人所有之被舉發車輛違反前
    開規定，而於同年8月3日以北市警交大執字第09533337000
    號函覆受處分人。嗣甲○○於同年9月19日就本件逕向臺灣
    臺北地方法院提出異議，經臺灣臺北地方法院95年交聲字第
    887號裁定不合法律上程式並無從補正而駁回。後經原處分
    機關以受處分人所有之被舉發車輛違反前開規定，於95年11
    月10日依道路交通管理處罰條例第56條第1項第9款及前述基
    準表之規定，裁處受處分人罰鍰600元（受處分人另繳納車
    輛移置費1,000元，故於異議狀內記載被裁處罰鍰1,600元）
    。
三、受處分人乙○○具狀聲明異議略以：95年7月25日8時凱米颱
    風離臺，本人於上午7時及8時察看臺北氣象站，風速仍達十
    點四，且拖吊處非有立即阻礙交通情事，本人於風速減弱便
    出門開車，亦無拖延情事，交通大隊之拖吊處分，有阻卻違
    法過當之處。受處分人之代理人甲○○於原審調查時補充略
    以：(一)拖吊車輛應符合比例原則，況大法官會議解釋字第41
    7號內容旨在保護人民通行安全，故應考量人民能否外出移
    動車輛之情形；(二)交通警察大隊沒有認定事實，適用法律的
    權力云云。
四、原審法院以：(一)受處分人乙○○所有之上揭車輛確於上揭舉
    發時、地停放之事實，此為其代理人甲○○於原審95年12月
    22 日調查時所不爭執，且有臺北市政府警察局交通警察大
    隊95 年8月3日北市警交大執字第09533337000號書函在卷可
    憑，上揭停車地點係為可從晚間20時至早上7時彈性停放汽
    車之機車停車格，有受處分人自行拍攝與拖吊作業執行時所
    拍攝之相片共6幀在卷可憑，則受處分人於95年7月25日上午
    8時30分將上揭車輛停放於上揭停車格時，顯已逾越該停放
    時間限制，受處分人違規停車之事實，應可認定。(二)受處分
    人所辯稱時值颱風來襲，風力強勁，行人外出恐有遭受危險
    之虞，應參照行政執行法第3條「比例原則」之規定及大法
    官會議釋字第417號解釋意旨而放寬拖吊規定云云。按行政
    執行，應依公平合理之原則，兼顧公共利益與人民權益之維
    護，以適當之方法為之，不得逾達成執行目的之必要限度，
    行政執行法第3條定有明文。查95年7月25日當日雖有颱風來
    襲，惟風雨未達放假標準，仍須上班上課，路邊停車格照常
    收費管理，前揭機車停車格之車輛種類及時間限制，並無因
    颱風來襲而有變動，又開單告發並拖吊之手段，能達到所預
    期規範交通秩序之目的，手段本身為侵害人民最小之方法，
    所用手段與預期目的之間存在合理與適度之關係，並無違「
    比例原則」之要求；再大法官會議釋字第417號解釋內容，
    旨在解釋道路交通管理處罰條例第78條第3款與道路交通安
    全規則第134條第1款規定間之基本規定與補充規定關係，並
    指明應依同條例第78條第2款之意旨，檢討修正上開規則，
    其解釋內容之情況與本件並不相同，受處分人對此應有誤認
    。(三)交通警察掣單舉發違反道路交通管理處罰條例所列之違
    規事實，本質上為行政處分，係公務員基於職務上之權力，
    依法就特定之具體事件所為之具公法上效果之單方面行政行
    為，臺北市政府警察局交通警察大隊之員警，本即得對本件
    違規事實判斷後適用相關法規而做出相當處分，受處分人上
    揭關於「交通警察大隊沒有認定事實，適用法律的權力」之
    論點，亦屬無據。因認原處分機關對受處分人之前揭違規行
    為，依道路交通管理處罰條例第56條第1項第9款規定，裁處
    罰鍰600元，並無不當，乃駁回受處分人之異議。
五、受處分人乙○○提起抗告略以：(一)依憲法第23條及刑法第24
    條規定，本件係具有緊急危難情狀，其所為之避難行為，具
    避難意思並出於不得已，且所引起之損害最少。(二)警察機關
    擴張並逾越法律所授與之權限，裁罰權限應屬交通裁決所，
    指摘原審裁定不當云云。
六、經查：受處分人乙○○所有之上揭車輛確有違規停車之事實
    ，已如前述，而受處分人逾時停車，本非緊急避難之行為。
    警察機關開單告發係屬執行公權力之行為，又本件係臺北市
    交通事件裁決所裁罰，並非警察機關裁罰，抗告理由，並無
    可採，應予駁回。
七、另按抗告法院認為抗告不合法律上之程式或法律上不應准許
    ，或其抗告權已經喪失者，應以裁定駁回之，刑事訴訟法第
    411條前段定有明文。本件代理人甲○○並非原審之當事人
    ，或受裁定之人，自非得提起抗告之人，甲○○以抗告人自
    居提起抗告，於法不合，亦應予駁回。
綜上論斷，應依道路交通案件處理辦法第26條，刑事訴訟法第41
1條前段、412條，裁定如主文。
中　　華　　民　　國　　96　　年　　 2　　月　　 5　　日
                      交通法庭審判長法  官  張連財
                          　  　　　法　官  楊照男
　　                                法  官  林明俊
以上正本證明與原本無異。
不得再抗告。
  　                                書記官  蕭詩穎
中　　華　　民　　國　　96　　年　　2 　　月　　8 　　日
